# 请教陈版：股份支付问题

提问人：跨度防护 时间：2019-05-07 15:23:06
请教陈版：合伙企业中，GP 实际控制人将股份转让给员工，可能涉及股份支付；但是如果合伙企业中 LP将股份转让给其他员工，是否可以规避股份支付的问题？

回答人：chenyiwei
不能。关键是站在受让方员工的角度，是否符合《企业会计准则讲解（ 2010 ）》
第十二章第一节所指的股份支付交易三项特征。如果符合，则不论直接转让方是谁，受让方所服务的公司均需确认股份支付费用。

提问人：跨度防护 时间：2019-09-02 16:58:17
教材中期权的举例是，如 2019 年 1 月 1 日授予，服务期 3 年，服务期满后， 2021 年以 5 元的价格购买公司股票，行权价格则为 5 元，根据期权的公允价值在 3 年中分期确认费用即可。
实务中的案例多为，如 2019 年 1 月 1 日为授予日，授予价 1 元，授予日或者授予日后支付授予价。同时约定了服务期限（如 3 年）和公司业绩情况的要求。期权条件满足后，员工即可真正获得公司股权。
请教陈版： 1 、实务中与教材的区别是，实务中先付钱并成为股东（教材中为行权时成为股东），此时行权价格是授予价 1 元还是未来取得股票时的 0元？ 2 、不管哪种方式，均需在授予日股价股权的公允价值，并分期确认费用。

回答人：chenyiwei
你说的这种实务中的情况是限制性股票。期权和限制性股票对于等待期内股份支付费用的确认原则相同，不同的是限制性股票还要根据《企业会计准则解释第 7 号》第五条规定确认其回购义务。
另外，在计算授予日公允价值时，期权可以使用期权定价模型，如 B-S 模型、二项式模型等；但限制性股票按证监会的现行要求只能按照授予日市价减去授予价格确定。

提问人：跨度防护 时间：2019-09-03 12:51:39
请教陈版，IPO公司授予限制性股票，公允价值的确定只能选择 bs或者二项式了吧。

回答人：chenyiwei
限制性股票按授予日公允价值减去授予价格的差额确定。

提问人：跨度防护 时间：2019-09-05 19:57:35
请教陈版：比如说 2019 年 7 月低价授予某员工股份，但若 1 年内某产品未研发成功，实控人则予以回购。此时： 1 、是否应在 2019 年 7 月全额确认股份支付；若实际未研发成功，则予以回购，同时冲销原已确认的费用，此时费用为负数； 2 、还是， 2019 年 7 月至 2020 年 6 月每月均需估计研发情况，某个月估计研发可以成功，则全额确认股权激励费用；若实际未研发成功，则予以回购，同时冲销原已确认的费用，此时费用为负数； 3 、还是， 2019 年 7 月至 2020 年 6 月各月平均确认股权激励费用，能不能理解为等待期为 1 年；若实际未研发成功，则予以回购，同时冲销原已确认的的全部费用，此时费用为负数。

回答人：chenyiwei
期末需根据研发进度合理估计研发成功的可能性和预计剩余时间，对满足该业绩条件的可能性以及剩余等待期的长度作出合理估计，必要时进行会计估计变更。

回答人：chenyiwei
“若 1 年内某产品未研发成功，实控人则予以回购” 为非市场业绩条件，故存在等待期股份支付费用在等待期内摊销确认，等待期为 1 年或者该项目的研发期孰短的时间。

提问人：跨度防护 时间：2019-09-06 09:01:53
授予日为 2019 年 7 月，比如 2019 年 9 月估计员工可以完成，是否应将股权激励费用在 2019 年 9 月至 2020 年 6 月的 10 个月之间平均摊销？（假设研发周期也是到 2020 年 6 月）如果 2020 年 6 月研发未成功，则冲销前期确认的费用，作为会计估计变更处理，不调整以前，即使费用可能冲成负数？

回答人：chenyiwei
“2019 年 9 月估计员工可以完成”，则等待期为 2019 年 7 ～ 9 月，不是成功后才开始摊销。

提问人：跨度防护 时间：2019-09-06 16:09:47
请教陈版：期权定价问题
“期权的行权价格由股东自行商定确定，但原则上不应低于最近一年经审计的净资产或评估值”
1 、假设 2019 年 8 月授予，因为 2019 年 1-8月报表未经审计，可以采用 2018 年期末经审计的每股净资产吗？即使 2019 年 8 月的每股净资产可能高于 2018 年？
2 、对于集团公司来说，母公司授予期权，授予价应与母公司层面净资产比较，而非合并层面吧。

回答人：chenyiwei
1 、不可以。 2 、合并层面。另外每股账面净资产不能代表公允价值。

提问人：跨度防护 时间：2019-09-08 17:32:14
请教陈版：
“2019 年 9 月估计员工可以完成”是在 2019 年 9 月发生的事， 1 、 7 月、8 月并不知道，意思是 9 月估计可以完成，再返回去把股权激励费用全部在 7 、 8 两月平均摊销？
2 、如是，如果 2020 年 2 月估计可完成，再返回去平均摊销，修改 2018年报表？作为会计估计变更处理？

回答人：chenyiwei
这是会计估计变更，对变更生效日之前的报表无影响，仅影响变更当期及后续期间，即把截至变更生效日尚未确认的股份支付费用总额在变更后的剩余等待期内摊销确认。

提问人：跨度防护 时间：2019-09-09 19:02:54
请教陈版，“2019 年 9 月估计员工可以完成”， 1 、假设这个估计是 9 月确定的，那么等待期是 7 月、 8 月、 9 月，则在 9 月确认全部费用； 2 、假设这个估计是 8 月确定的，那么等待期是 7 月、 8 月、 9 月，则在 8 月、9 月平均摊销费用； 3 、假设这个估计是 2020 年 2 月确定的，那么等待期是 2019 年 7 月至 2020 年 2 月，则在 2020 年 1 月、 2 月平均摊销全部费用。
可以这样理解吗？

回答人：chenyiwei
等待期都是从授予日起算的。后续根据实际研发进度和对研发结果的预测调整对剩余等待期时长的估计。

提问人：跨度防护 时间：2019-10-28 16:44:09
企业实施股权激励，若某员工离职后，其股份以 1 元/股转让给另一员工（或实控人回购后再以 1 元/股转让）。
请教陈版： 1 、员工离职相当于提供了不合格的服务，原确认的股权激励费用是否不应冲回； 2 、对于同一标的股份，新得到离职员工股份的员工，公司是否应再就此确认股权激励费用？

回答人：chenyiwei
1 、如果第一次股权激励没有等待期，则股份回购或转让后，第一次的股份支付费用和资本公积不能冲回。如果第一次股权激励有等待期，且股份回购或转让发生在该等待期内的，则已确认的第一次股份支付费用和资本公积可以冲回。
2 、是，应再次确认股份支付费用，这里不存在重复确认费用问题。参考：《计学撮要 2018 》之 “问题 1-4-8（实施股份支付收回授予的股权后重新授予其他员工是否存在费用重复确认问题）”。

提问人：跨度防护 时间：2019-10-29 09:30:29
请教陈版，股权激励没有等待期，一次性计入费用。如果该离职员工离职时将股份以其成本价（低价）转让给实控人配偶，未来员工激励的股份再从实控人配偶转出，实控人配偶实际上目前是代持，或者说预留的激励股份在实控人配偶处。 1 、目前实控人未认定为共同控制人，若无相关文件证明实控人配偶是代持，实控人配偶在取得股份时，企业是不是也要做股权激励费用？
2 、如果能证明是代持关系，是否配偶取得时可以不确认，后面转让时再确认； 3 、如果无法证明代持关系，配偶取得时需根据公允价确认激励费用；未来配偶若以低价转让给其他员工，是否需再次根据公允价值确认激励费用？
如是，是否涉及重复确认的问题？

回答人：chenyiwei
1 、是； 2 、是； 3 、不涉及重复确认费用。

提问人：跨度防护 时间：2019-10-30 06:30:22
请教陈版，低价转一次就要确认一次费用，这样做的原理是什么？

回答人：chenyiwei
参考：《计学撮要 2018 》之 “问题 1-4-8（实施股份支付收回授予的股权后重新授予其他员工是否存在费用重复确认问题）”。

提问人：跨度防护 时间：2019-11-12 06:30:12
甲公司 2018 年 7 月对员工实施股权激励，员工入股价为 8 元，相应公司确认了股权激励费用； 2018 年 10 月公司又实施另一次股权激励，员工入股价为 10 元，相应公司确认了股权激励费用。 10 月入股价高于 7 月的原因系，前一次主要是高管，后一次主要是普通员工，普通员工价格相对高点。
请教陈版：两次激励价格不同，也有原因，会影响 IPO 申报吗？

回答人：chenyiwei
有合理理由、充分披露和解释，符合业内认可的行业惯例，则预期可能影响不大。但我们作为申报会计师不适合于对 “某事项是否可能成为 IPO 申报的实质性障碍”作出直接判断，除非是显而易见的。